臺灣高雄地方法院交通事件裁定　　　　100年度交聲字第349號
原處分機關　高雄市政府交通局
代　表　人　王國材
異　議　人　洪秀珠
上列受處分人因違反道路交通管理處罰條例案件，對高雄市政府
交通局民國100 年1 月19日所為之處分（原處分案號：高市交裁
字第裁32-B00000000號）聲明異議，本院裁定如下：
    主  文
原處分撤銷。
    理  由
一、原處分意旨略以：異議人即受處分人洪秀珠於民國99年3 月
    25日下午4 時許，騎乘車號ZAU-982 號普通輕型機車行經高
    雄市大中陸橋時，因有「未領有駕駛執照駕駛機器腳踏車」
    之交通違規行為，經員警舉發，爰依道路交通管理處罰條例
    第21條第1 項第1 款規定裁處罰鍰新臺幣（下同）9000元等
    語。
二、異議意旨略以：伊確實有如原處分所述之交通違規行為，但
    當時係自行於騎乘機車時跌倒，警方僅有要伊在筆錄上簽名
    ，並未要伊在舉發單上簽名，事後直到100 年1 月26日才收
    到原處分之裁決書。當時警員有說要開一張無照駕駛的罰單
    ，要伊要注意，但該舉發單寄達伊戶籍地之99年4 月間，當
    時伊並未居住在此，大樓管理員因無法聯絡到伊故亦將掛號
    退回郵局，伊實際上從未接獲該舉發單，爰聲明異議並請求
    撤銷原處分改裁罰較輕之處分等語。
三、按「本條例所定罰鍰之處罰，受處罰人接獲違反道路交通管
    理事件通知單後，於15日內得不經裁決，逕依第92條第3 項
    之罰鍰基準規定，向指定之處所繳納結案；不服舉發事實者
    ，應於15日內，向處罰機關陳述意見；其不依通知所定期限
    前往指定處所聽候裁決，且未依規定期限繳納罰鍰結案或向
    處罰機關陳述意見者，處罰機關得逕行裁決之。」，道路交
    通管理處罰條例第9 條第1 項定有明文。是依上述規定，處
    分機關雖得就行為人之交通違規行為依法加以裁決，然仍應
    以受處分人收受違反道路交通管理事件通知單（即舉發單）
    ，而有其得以向處分機關依期限繳納最低額罰鍰或陳述意見
    之機會為其前提；而此等機會之賦予，自以舉發單確實合法
    送達受處分人為必要。是異議人既以其並未實際收受舉發單
    為由聲明異議，自應審酌本件舉發單之送達程序是否符合法
    律規定。
四、查異議人於原處分所指之時間、地點，有無駕駛執照而騎乘
    前揭普通輕型機車之交通違規行為，並經高雄市政府警察局
    以高市警交字第B00000000 號舉發違反道路交通管理事件通
    知單開單舉發等情，業經異議人所不否認（院卷第4 頁），
    且有該舉發單、道路交通事故現場圖、道路交通事故調查報
    告表(一)(二)、談話紀錄表、現場照片等在卷可查（院卷第8 、
    16 -19、21-24 頁），是此部份事實固已足堪認定；又前揭
    舉發單並未經異議人親自於「收受通知聯者簽章欄」中簽名
    ，而係於99年4 月2 日經高雄市政府警察局交通警察大隊以
    掛號送達異議人之戶籍地「高雄市左營區○○○路572 號13
    樓之2 」，經該處之管理員周鴻璋代收等情，亦有該舉發單
    之送達證書可證（院卷第15頁）。故本件自應確認此等代收
    之事實，是否於法律上可對異議人生有合法送達之效力。
五、按「處理違反道路交通管理事件，有關文書送達之程序，依
    行政程序法之規定」；「送達，於應受送達人之住居所、事
    務所或營業所為之」；「於應送達處所不獲會晤應受送達人
    時，得將文書付與有辨別事理能力之同居人、受雇人或應送
    達處所之接收郵件人員。前項規定於前項人員與應受送達人
    在該行政程序上利害關係相反者，不適用之。應受送達人或
    其同居人、受雇人、接收郵件人員無正當理由拒絕收領文書
    時，得將文書留置於應送達處所，以為送達。」，違反道路
    交通管理事件統一裁罰標準及處理細則第5 條、行政程序法
    第72條第1 項、第73條亦分別定有明文。是觀諸前揭行政程
    序法有關「補充送達、留置送達」之規定，雖明定於應送達
    處所不獲會晤應受送達人時，可將文書付與應送達處所之接
    收郵件人員，且無論該接受郵件人員有無轉交應受送達人，
    均對之發生合法送達之效力；然該條文所謂之「付與」，在
    解釋上自應限於業經該接收郵件之人並未以正當理由拒絕收
    領為前提。經查，本件舉發單雖於前揭時間經警方送抵異議
    人之戶籍地並經管理員代收，然該舉發單嗣後於99年4 月6
    日即遭退回高雄市左營郵局轉送菜公郵局招領，並於招領3
    月後均無人領取等情，業經證人即退回該舉發單之管理員梁
    格超於本院調查時證稱：依大樓管理委員會之規定，管理員
    收到掛號信後會在一樓的信箱掛上牌子等住戶來拿信，如果
    是法院文書或罰單，掛牌3 天後沒有人來領就要退回郵局，
    不管該處有無住該收信者管理員都會先去按照地址掛牌，看
    有沒有人來領，因為該大樓共有255 戶，住了上千個人，所
    以管理員在掛牌之前沒有辦法一一確認收件人是否住在該處
    ；異議人當時房子好像租給別人，在99年4 月6 日伊就將該
    舉發單退給郵差等語明確（院卷第30-31 頁），且有本院公
    務電話紀錄、證人所提出之該大樓掛號信處理規定等附卷可
    稽（院卷第25、35頁），是本件舉發單於送抵異議人戶籍地
    之99年4 月2 日當時，該處大樓管理員周鴻璋雖先行收受，
    但實係基於現今社會大型集合住宅甚多，而出於無法事先確
    認異議人實際是否住於該處之實際情形所為；若進一步自證
    人於99年4 月6 日即將該舉發單依其等內部僱傭契約之規定
    退回郵局招領，且始終未經何人至郵局領取等情觀之，自應
    從寬認為自99年4 月2 日起至99年4 月6 日止該大樓管理員
    間尚須確認異議人是否確實住於該處之此一期間內，大樓管
    理員無非僅屬郵政人員之手足延伸，而尚無明確為異議人依
    法代收之意；且依證人所述，異議人當時並未實際居住該址
    ，本院依職權調閱異議人之信用卡徵信資料亦均顯示異議人
    之帳單資料均非寄往該址，則該址並非異議人之實際住居所
    亦堪認定，故該址大樓管理員實際上亦無代為收受送達之權
    限。是本件該舉發單既於99年4 月6 日遭證人退回郵局，則
    應認與初送抵時即經管理員以「查無此人」之正當原因拒絕
    收領無異，則該代收行為尚無前揭行政程序法有關補充送達
    規定之適用，而未對異議人生有合法送達之效力。是原處分
    機關於此情形下逕為本件裁決處分，不當侵害異議人依法得
    以按時繳納最低罰鍰額、或對該舉發行為陳述意見之權利，
    自非適法。
六、綜上所述，本件舉發單既未經合法送達異議人，揆諸前開說
    明，原處分機關據此所為之裁決，與法即有未合，是本件異
    議為有理由，應將原處分撤銷，交由原處分機關另行依法踐
    行舉發通知書之送達程序後再為處理。
七、據上論斷，應依道路交通管理處罰條例第87條第2 項，道路
    交通事件處理辦法第19條前段，裁定如主文。
中    華    民    國   100    年    4     月    8     日
                  交通法庭    法  官  黃沛文
以上正本證明與原本無異。
如不服本裁定應於送達後5日內向本院提出抗告狀。
中    華    民    國   100    年    4     月    8     日
                              書記官  王淑娟